臺灣板橋地方法院刑事判決　　　　　　100年度交訴字第225號
公　訴　人　臺灣板橋地方法院檢察署檢察官
被　　　告　陳明宏
上列被告因違反毒品危害防制條例等案件，經檢察官提起公訴（
100 年度毒偵字第2966號、100 年度偵字第11066 號），被告於
準備程序中就起訴事實為有罪之陳述，經告知簡式審判程序之旨
，並聽取當事人之意見後，本院裁定進行簡式審判程序，判決如
下：
    主  文
陳明宏施用第一級毒品，累犯，處有期徒刑捌月，扣案海洛因（
驗餘淨重拾肆點捌零公克）、包裝袋只均沒收銷燬之。又持有
第二級毒品，累犯，處有期徒刑柒月，扣案甲基安非他命（驗餘
淨重貳拾柒點柒參公克）、包裝袋肆只均沒收銷燬之。又服用毒
品，不能安全駕駛動力交通工具而駕駛，累犯，處有期徒刑參月
，扣案含甲基安非他命殘渣之吸食器壹組、含甲基安非他命殘渣
之玻璃球壹個均沒收銷燬之，分裝袋玖拾玖個均沒收。應執行有
期徒刑壹年肆月，海洛因（驗餘淨重拾肆點捌零公克）、甲基安
非他命（驗餘淨重貳拾柒點柒公克）、包裝袋柒個、含甲基安
非他命殘渣之吸食器壹組、含甲基安非他命殘渣之玻璃球壹個均
沒收銷燬之，分裝袋玖拾玖個均沒收。
    事  實
一、陳明宏(1)於民國96年間因施用毒品案件，經本院以96年度毒
    聲字第2600號裁定送觀察、勒戒後，認無繼續施用毒品之傾
    向，於97年1 月11日執行完畢釋放出所，由臺灣板橋地方法
    院檢察署檢察官於97年1 月11日以96年度毒偵字第9275號為
    不起訴處分確定。於97年間因施用毒品案件，經本院以(2)97
    年度簡字第2133號判決判處有期徒刑5 月確定。(3)97年度訴
    字第2083號判決判處有期徒刑7 月、4 月，應執行有期徒刑
    1 年2 月確定。(4)97年度簡字第6451號判決判處有期徒刑5
    月確定。上開(2)、(3)經本院以97年度聲字第5307號裁定應執
    行有期徒刑1 年4 月，與(4)接續執行，於99年2 月28日縮短
    刑期執行完畢。
二、詎其不知警惕，為下列行為：
  (一)基於施用第1 級毒品海洛因之犯意，於100 年4 月13日17時
    許，在其位於新北市○○區○○路215 巷2 號4 樓住處內，
    以將海洛因摻入香煙後燒烤吸食之方式施用第1 級毒品海洛
    因1 次。
  (二)明知甲基安非他命屬毒品危害防制條例第2 條第2 項第2 款
    規定之第2 級毒品，不得非法持有，竟基於持有第2 級毒品
    甲基安非他命之犯意，於100 年4 月11日、12日間某時許，
    在新北市○○區○○路2 段「戰略高手」網路咖啡店內，向
    真實姓名、年籍不詳，綽號「阿國」之成年男子，購得凈重
    27.90 公克之甲基安非他命（以包裝袋4 只裝盛，純質凈重
    25.36 公克，驗餘淨重27.73 公克），而非法持有之。
  (三)於100 年4 月14日11時許，在新北市○○區○○路2 段497
    號前，以燒烤之方式施用第2 級毒品甲基安非他命後（施用
    第2 級毒品甲基安非他命犯行為前開持有第2 級甲基安非他
    命犯行吸收），明知已達不能安全駕駛動力交通工具之狀態
    ，仍駕駛車牌號碼8500-A8 號自用小客車行駛於途，嗣於同
    日11時45分許，駕車行經新北市○○區○○路2 段317 號前
    ，不慎撞擊停放該處之車牌號碼8T-0798 號自用小客車、車
    牌號碼265-GBH 號機車、車牌號碼5NH-918 號機車、車牌號
    碼608-EZW 號機車。
三、嗣於100 年4 月14日12時54分許，在新北市○○區○○街8
    號旁防火巷內為警查獲，經陳明宏偕同警方至新北市○○區
    ○○街2 號4 至5 樓樓梯間內扣得其所有第1 級毒品海洛因
    （以包裝袋3 只裝盛，淨重14.81 公克，驗餘淨重14.80 公
    克）、第2 級毒品甲基安非他命（以包裝袋4 只裝盛，凈重
    28.79 公克，純質凈重25.36 公克，驗餘淨重27.73 公克）
    ，及該處5 樓鞋櫃內扣得陳明宏所有之含甲基安非他命殘渣
    之吸食器1 組、含甲基安非他命殘渣之玻璃球1 個、分裝袋
    99個 。
四、案經新北市政府警察局新莊分局報告臺灣板橋地方法院檢察
    署檢察官偵查起訴。
    理    由
一、本件被告所犯係死刑、無期徒刑、最輕本刑為3 年以上有期
    徒刑以外之罪，其於準備程序中就被訴事實為有罪之陳述，
    經法官告知簡式審判程序之旨，並聽取公訴人、被告之意見
    後，依刑事訴訟法第273 條之1 第1 項規定，經本院合議庭
    裁定，由受命法官獨任進行簡式審判程序審理，核先敘明。
二、認定事實之依據：
  (一)上揭犯罪事實，業據被告於警詢、檢察官偵查中及本院審理
    時坦承不諱，並有下述證據可資佐證，足認被告前開自白與
    事實相符，應堪採信。
  (二)被告於100 年4 月14日為警採集之尿液，經送臺灣檢驗科技
    股份有限公司檢驗結果，呈鴉片類（嗎啡）陽性反應一情，
    有新北市政府警察局新莊分局偵辦煙毒、麻醉藥品案被移送
    人姓名及代碼對照表、臺灣檢驗科技股份有限公司濫用藥物
    檢驗報告在卷可佐，足認被告確有施用海洛因。再被告於於
    96年間因施用毒品案件，經本院以96年度毒聲字第2600號裁
    定送觀察、勒戒後，認無繼續施用毒品之傾向，於97年1 月
    11日執行完畢釋放出所，由臺灣板橋地方法院檢察署檢察官
    於97年1 月11日以96年度毒偵字第9275號為不起訴處分確定
    一情，有臺灣高等法院被告前案紀錄表1 份在卷可憑，被告
    於觀察、勒戒執行完畢釋放後5 年內再犯本件毒品危害防制
    條例第10條第1 項施用第1 級、第2 級毒品罪，核與同條例
    第23條第2 項所定相符，自應依法訴追。
  (三)被告於100 年4 月14日為警查扣之白色晶體4 包，經送內政
    部警政署刑事警察局鑑定，認均含第2 級毒品甲基安非他命
    成分，總毛重30.49 （22.32+8.17）公克，包裝塑膠袋總重
    2.59（1.87+0.72 ）公克，取0.17（0.09+0.08 ）公克鑑定
    用罄，驗餘凈重27.73 （30.49-2.59.-0.17）公克，驗前純
    質淨重25.36 （18.81+6.55）公克一情，有新北市政府警察
    局新莊分局搜索扣押筆錄、扣押物品目錄表、內政部警政署
    刑事警察局100 年4 月27日刑鑑字第1000054217號鑑定書1
    份在卷可按，被告所持有甲基安非他命純質淨重已逾20公克
    一節，堪以認定。按最高法院歷年來針對罪數問題乃建立所
    謂「吸收犯」之理論（最高法院93年度臺上字第6502號判決
    參照），且其類型亦非專以高度行為吸收低度行為一類為限
    ，尚包括全部行為吸收部分（階段）行為等。又所謂高度行
    為吸收低度行為乃係基於法益侵害之觀點，認為當高度行為
    之不法內涵足以涵蓋低度行為時，方得論以吸收犯。98 年5
    月20日修正之毒品危害防制條例既將同屬持有毒品行為之處
    罰依數量多寡而分別以觀，顯見立法乃係有意以持有毒品數
    量作為評價持有毒品行為不法內涵高低之標準，並據此修訂
    持有毒品罪之法定刑，俾使有所區隔。因此吾人應可推知當
    行為人持有毒品數量達法定標準以上者，由於此舉相較於僅
    持有少量毒品之不法內涵較高、法定刑亦隨之顯著提升，縱
    令行為人係為供個人施用而1 次購入，由於該等行為不法內
    涵非原本施用毒品行為所得涵蓋，自不得拘泥於以往施用行
    為吸收持有行為之既定見解，應本諸行為不法內涵高低行為
    判斷標準，改認持有法定數量以上毒品之行為屬高度行為而
    得吸收施用毒品行為，或逕認施用毒品之輕行為當為持有超
    過法定數量毒品之重行為所吸收，方屬允當，至於持有海洛
    因未達10公克之情形，毒品危害防制條例第11條第1 項既另
    有處罰規定，與持有達10公克以上即屬不同犯罪，則持有海
    洛因未達10公克，並有施用犯行，仍由施用行為吸收持有之
    低度行為，兩者並無扞格之處。次者，參諸我國審判實務針
    對行使偽造私文書與行使偽造有價證券二類案件所持法律意
    見，亦足以妥適說明本案論罪依據。在行使偽造私文書案例
    中，法院多認定偽造私文書之低度行為應為行使之高度行為
    所吸收（最高法院70年臺上字第1107號判例參照），然在行
    使偽造有價證券之例，法院則改認行使偽造有價證券行為應
    為偽造有價證券之行為所吸收（最高法院52年臺上字第232
    號判例參照）。由是可知，同屬偽造後加以行使之犯罪歷程
    ，因行為客體之不同（私文書或有價證券），法院所採評價
    標準亦有所區別。非可謂高度行為必然吸收低度行為，而可
    置刑度輕重於不顧。另針對行為人初次施用毒品且同時持有
    超過法定數量毒品之情形，由於觀察勒戒、強制戒治性質上
    均屬保安處分，與刑事處罰未可一概而論，況且審判實務上
    針對同一犯行併予諭知刑罰及保安處分之例亦非罕見（例如
    針對竊盜慣犯同時宣告強制工作；對強制性交罪之行為人除
    科予刑罰外，更須審酌有無諭知強制治療之必要），再依吸
    收犯之理論架構，受吸收之罪僅係罪質（或不法內涵）應為
    他罪所吸收而不予論罪，實非可謂認受吸收之罪已屬不罰云
    云。準此遇有行為人初次施用毒品且同時持有超過法定數量
    毒品之情形，承前所述，此時由於持有毒品行為已不得逕由
    施用毒品行為所吸收，故法院除應就其所為論以持有法定數
    量以上毒品罪外，另應就施用毒品犯行部分裁定令入勒戒處
    所施以觀察勒戒，二者在處理上並不生任何衝突，更無違反
    一事不二罰原則之慮，況如採甲說，將造成持有海洛因純質
    淨重10公克以上，而未施用者，最高法定刑為有期徒刑7 年
    ，而併犯施用罪者，最高法定刑為5 年有期徒刑之不合理結
    果。準此，由於本例A 所持有第1 級毒品海洛因數量業已達
    法定數量10公克以上，是其施用毒品行為必須為持有大量毒
    品之行為所吸收，故此時應論以毒品危害防制條例第11條第
    3 項持有一定數量以上之持有第1 級毒品罪，方屬適法，此
    有臺灣高等法院暨所屬法院98年法律座談會刑事類提案第15
    號座談結論可資參照。本案被告持有之甲基安非他命已逾法
    定加重標準，尚難逕由施用甲基安非他命行為吸收，仍應就
    其所為論以持有法定數量以上毒品罪。
  (四)被告於警詢、檢察官偵查中及本院審理時均供稱其於100 年
    4 月14日上午11時許，在新北市在新北市○○區○○路2 段
    497 號前，以燒烤之方式施用第2 級毒品甲基安非他命，其
    施用甲基安非他命後，約隔10分鐘即駕駛車牌號碼8500-A8
    號自小客車，嗣後擦撞停放路邊之車輛等語不諱。又被告於
    100 年4 月14日為警採集之尿液，經送臺灣檢驗科技股份有
    限公司檢驗結果，確呈安非他命類（安非他命、甲基安非他
    命）陽性反應一節，有新北市政府警察局新莊分局偵辦煙毒
    、麻醉藥品案被移送人姓名及代碼對照表、臺灣檢驗科技股
    份有限公司濫用藥物檢驗報告在卷可按，足認被告確有於施
    用甲基安非他命後駕車於途。又被告施用甲基安非他命後駕
    車於途，因而擦撞停放路邊之車牌號碼8T-0798 號自用小客
    車、車牌號碼265-GBH 號機車、車牌號碼5NH-918 號機車、
    車牌號碼608-EZW 號機車一節，亦有證人蘇世青、賴芳君、
    初翠華、王仲暉於警詢時之證述可佐，復有道路交通事故調
    查報告表(一)(二)、現場及車損照片6 張在卷可參，可徵被告已
    因服用毒品，使其正常駕駛能力受影響，並達不能安全駕駛
    之程度。
  (五)綜上所述，本件事證明確，被告犯行均堪認定，自應依法論
    科。
三、按海洛因屬毒品危害防制條例第2 條第2 項第1 款所規定之
    第1 級毒品；甲基安非他命係屬毒品危害防制條例第2 條第
    2 項第2 款所規定之第2 級毒品。是核被告如犯罪事實二(一)
    所示之所為，係犯毒品危害防制條例第10條第1 項之施用第
    1 級毒品罪；如犯罪事實二(二)所示之所為，係犯毒品危害防
    制條例第11條第4 項之持有第2 級毒品純質淨重逾20公克罪
    ；如犯罪事實二(三)所示之所為，係犯刑法第185 條之3 之服
    用毒品不能安全駕駛動力交通工具而駕駛之罪。被告因施用
    而持有第1 級毒品海洛因之低度行為，為施用行為所吸收，
    係不罰之前行為，不另論罪。又被告持有之第2 級毒品甲基
    安非他命數量已逾20公克以上，是其施用第2 級毒品犯行為
    持有大量毒品之行為所吸收，亦不另論罪。被告所犯如犯罪
    事實二(一)、(二)、(三)所示3 罪間，行為互殊、犯意各別，應予
    分論併罰。被告有如事實欄所示之論罪科刑及執行完畢情形
    ，有臺灣高等法院被告前案紀錄表1 份附卷可稽，其於徒刑
    執行完畢後，5 年以內再故意犯本件有期徒刑以上之罪，為
    累犯，均應依刑法第47條第1 項之規定加重其刑。爰審酌前
    經觀察、勒戒，仍不知警惕，再犯施用海洛因犯行，又其明
    知甲基安非他命為法定禁止持有之毒品，竟仍持有純質凈重
    逾20公克大量第2 級毒品甲基安非他命，復於服用甲基安非
    他命已達於不能安全駕駛之狀態下駕車於途，且因而擦撞他
    車，所為自屬非是，並衡其素行、犯罪動機、目的，犯罪後
    坦承犯行，且已賠償其所擦撞車輛所生之損失，態度尚可等
    一切情狀，分別量處如主文所示之刑及定其應執行之刑。扣
    案海洛因（以包裝袋3 只裝盛，驗餘淨重14.80 公克），屬
    第1 級毒品，甲基安非他命（以包裝袋4 只裝盛，驗餘淨重
    27.73 公克），屬第2 級毒品，及裝盛前開毒品之包裝袋7
    只（裝盛海洛因3 只、裝盛甲基安非他命4 只），因有海洛
    因或甲基安非他命黏附其上無法析離，均應依毒品危害防制
    條例第18條第1 項前段之規定，分別於施用第1 級海洛因及
    持有第2 級毒品甲基安非他命犯行主文後諭知沒收銷燬之。
    扣案含甲基安非他命殘渣之吸食器1 組、含甲基安非他命殘
    渣之玻璃球1 個，均係供被告施用甲基安非他命所用之物，
    經被告陳明在卷，且前開物品因有甲基安非他命黏附其上無
    法析離，不問屬於被告所有與否，均應依毒品危害防制條例
    第18條第1 項前段，於被告服用毒品毒品不能安全駕駛動力
    交通工具犯行主文後諭知沒收銷燬之，分裝袋99個，為被告
    所有，亦係供被告施用甲基安非他命所用之物，亦經被告陳
    明在卷，應依刑法第38條1 項第2 款之規定，於被告服用毒
    品毒品不能安全駕駛動力交通工具犯行主文後宣告沒收。末
    按毒品危害防制條例第18條第1 項中段雖規定「查獲之第3
    、4 級毒品及製造或施用毒品之器具，無正當理由而擅自持
    有者，均沒入銷燬之」，然所謂「沒入銷燬」之性質係屬行
    政秩序罰，屬行政機關依行政程序科罰之權限，法院自不得
    越權於判決內諭知沒入銷燬（最高法院92年度臺上字第2187
    號判決意旨參照），故本案為警查扣之第3 級毒品愷他命，
    依上開說明，依法不得宣告沒入銷燬，併予敘明。
據上論斷，應依刑事訴訟法第273 條之1 第1 項、第299 條第1
項前段，毒品危害防制條例第10條第1 項、第11條第4 項、第18
條第1 項前段，刑法第11條前段、第185 條之3 、第47條第1 項
、第51條第5 款、第38條第1 項第2 款，判決如主文。
本案經檢察官李安蕣到庭執行職務。
中    華    民    國   100    年    9     月    30    日
                  刑事第二十二庭  法  官  何燕蓉
如不服本判決，應於判決送達後10日內敘明上訴理由，向本院提
出上訴狀（應附繕本），上訴於臺灣高等法院。
上列正本證明與原本無異。
                                  書記官  金和國
中    華    民    國   100    年    10    月    4     日
附錄本案論罪科刑法條全文：
毒品危害防制條例第10條
施用第一級毒品者，處 6 月以上 5 年以下有期徒刑。
施用第二級毒品者，處 3 年以下有期徒刑。
毒品危害防制條例第11條
持有第一級毒品者，處 3 年以下有期徒刑、拘役或新臺幣 5 萬
元以下罰金。
持有第二級毒品者，處 2 年以下有期徒刑、拘役或新臺幣 3 萬
元以下罰金。
持有第一級毒品純質淨重十公克以上者，處 1 年以上 7 年以下
有期徒刑，得併科新臺幣 1 百萬元以下罰金。
持有第二級毒品純質淨重二十公克以上者，處 6 月以上 5 年以
下有期徒刑，得併科新臺幣 70 萬元以下罰金。
持有第三級毒品純質淨重二十公克以上者，處 3 年以下有期徒
刑，得併科新臺幣 30 萬元以下罰金。
持有第四級毒品純質淨重二十公克以上者，處 1 年以下有期徒
刑，得併科新臺幣 10 萬元以下罰金。
持有專供製造或施用第一級、第二級毒品之器具者，處 1 年以
下有期徒刑、拘役或新臺幣 1 萬元以下罰金。